【裁判字號】    90,上易,3374
【裁判日期】    901023
【裁判案由】    竊佔
【裁判全文】
台灣高等法院刑事判決                            九十年度上易字第三三七四號
    上  訴  人  台灣板橋地方法院檢察署檢察官
    被      告  甲○○
右上訴人即被告因竊佔案件，不服台灣板橋地方法院中華民國九十年八月十七日第一
審判決（九十年度易字第二五七○號）提起上訴，本院判決如左：
    主  文
上訴駁回。
    理  由
一、本案經本院審理結果，認第一審判決為被告甲○○無罪之諭知，核無不當，應予
    維持，並引用第一審判決書記載之證據及理由。
二、檢察官上訴意旨以：被告甲○○係從事販賣魚類為業，意圖為自己不法之利益，
    自八十七年七月某日起，竊佔台北縣板橋市○○路二二六號（板橋體育場）前之
    公有公園，以每週一日早晨五時至八時，供其販賣魚類，嚴重妨害附近交通，經
    路人多次檢舉，警員再三取締，皆不與理會。嗣於八十九年十二月二十四日七時
    四十五分許，在上址又佔用公園賣魚嚴重阻礙交通時，為警查獲。則被告在台北
    縣板橋市○○路二二六號（板橋體育場）前之公有公園，以每週一日早晨五時至
    八時止，自有繼續性排除民眾使用該處公園之情形，原判決認無排他性，顯係謬
    見，不合經驗法則云云。
三、惟查：
（一）按刑法第三百二十條第二項之竊佔罪，係以行為人意圖為自己或第三人不法之
      利益，而竊佔他人之不動產，為其構成要件。本罪既因不動產與動產之不同，
      而規定於同條第一項竊盜罪之後，則其竊佔之意義，應參考竊盜罪之規定而為
      解釋。茲竊盜罪係行為人意圖為自己或第三人不法之所有，而竊取他人之動產
      ，為其構成要件。兩者對照以觀，竊盜動產須有不法所有之意圖，而基於不法
      取得之故意，並有不法取得之行為，亦即破壞原持有支配關係，而建立新持有
      支配關係，將該動產置於自己實力支配之下。竊佔不動產須有不法利益之意圖
      ，而基於不法佔有使用之故意，並有不法佔有使用之行為。其不法利益固不必
      至不法所有之程度，惟仍必須行為人有擅自佔有使用以獲利之意思始可；而其
      不法佔有使用，必須破壞原佔有支配關係，而建立新佔有支配關係，將該不動
      產置於自己實力支配之下；是其竊佔行為應於己力支配他人不動產之時完成，
      與竊盜罪係將他人支配下之動產移置於自己支配下而完成者，並無二致（最高
      法院二十五年上字第七三七四號判決參照）。再者，由於不動產與動產本質之
      不同，不動產之新佔有支配關係須具有繼續性及排他性，始足當之。蓋不動產
      無法移動，其持有關係之破壞與建立並不明顯；非有繼續性，難以知悉其係繼
      續使用或一時利用；非有排他性，無從得悉係佔為己用或與他人共同利用。如
      行為人僅係對該地一時利用，或與他人共同利用，並無繼續使用或排他使用之
      意思，即非竊佔，自難以該罪相繩。
（二）被告就其於右揭公有公園前之公有用地擺攤營業之事實固供承不諱，並有現場
      照片二十二幀、台北縣警察局舉發違反道路交通管理事件通知單影本二紙在卷
      可稽，惟被告於公園公有地擺攤賣魚，其是否具有不法所有之竊佔犯意，端視
      被告佔有使用行為是否具有繼續性及排他性而定，易言之，即被告是否因其佔
      用行為而建立新的佔有支配關係而定；依卷附之現場照片所示，被告設置之攤
      位係可移動式，可隨時收放，其並非以鎖鏈、鐵柱等設備，長期佔據固定之範
      圍及位置等情，業據被告於原審法院三重簡易庭訊問時供稱：「我是流動攤販
      ，我沒有固定的位子，只要有空位，我就去擺攤，賣完就走，我經常壹個星期
      賣一次，在場有六、七十攤，為何警察單獨找我，我沒有竊佔之意思，警察限
      我在十分鐘內要收攤，其他的攤販都還在，我收不完，他就銬我到警察局。」
      等語（見重簡卷第八頁），嗣被告於檢察官偵查中復供稱：「沒有固定攤位，
      是活動式的」「一星期一天，早上五點多到七、八點」等語（見偵查卷第十六
      頁反面、第二十頁反面），證人即台北縣警察局板橋派出所警員鍾文治於檢察
      官偵查中亦證稱：「（他（指被告）的攤位有無固定？）賣完就收走。」等語
      （見偵查卷第二十一頁）；足證被告所設之攤位係活動式，而非固定式一節，
      要無疑義。被告所設之攤位既非固定式，而係活動式之者，則於法自難認被告
      對於該等公有用地之佔有支配關係有何繼續性可言，且他人於被告再次設攤前
      ，亦得於被告所使用之範圍內，先予使用，是被告之佔有使用該公有用地，亦
      無排除他人使用之情形至明。
四、綜上所述，被告設攤之佔有支配關係並不具繼續性或排他性，是被告在公有用地
    上設攤之所為，尚與刑法竊佔罪之構成要件有間，檢察官上訴意旨猶執陳詞，認
    被告之攤位佔有公有用地具繼續性及排他性之支配關係，應負竊佔罪責云云，要
    非可採，其執此上訴意旨，指摘原判決不當，求予撤銷改判，為無理由，應予駁
    回。
六、據上論斷，應依刑事訴訟法第三百七十三條、第三百六十八條，判決如主文。
中      華      民      國      九十      年      十      月    二十三  日
                              台灣高等法院刑事第十庭
                                  審判長法  官  溫  耀  源
                                        法  官  何  菁  莪
                                        法  官  林  銓  正
右正本證明與原本無異。
不得上訴。
                                        書記官  吳  美  貞
中      華      民      國      九十      年      十      月    二十四  日


司法院資訊處製作；財團法人民間司法改革基金會備份。
